臺灣板橋地方法院民事判決　　　　　　 93年度重訴字第322號
原　　　告　甲○○
訴訟代理人　謝新平律師
被　　　告　乙○○
訴訟代理人　吳佳育律師
　　　　　　陳佳瑤律師
　　　　　　陳建州律師
上列當事人間請求侵權行為損害賠償事件，原告提起附帶民事訴
訟（93年度交重附民字第13號），經本院刑事庭移送前來，本院
於民國94年4 月13日辯論終結，判決如左：
    主  文
被告應給付原告新臺幣貳佰肆拾柒萬肆仟柒佰柒拾元，及自民
國九十三年六月十九日起至清償日止，按週年利率百分之五計算
之利息。
原告其餘之訴駁回。
訴訟費用由被告負擔百分之二十，餘由原告負擔。
本判決於原告以新臺幣捌拾萬元供擔保後，得假執行。但被告
如以新臺幣貳佰肆拾柒萬肆仟柒佰柒拾元為原告預供擔保，得
免予假執行。
原告其餘假執行之聲請駁回。
    事    實
甲、原告方面：
一、聲明：求為判決被告應給付原告新臺幣（下同）10,993,721
    元，及自民國92年11月28日起至清償日止，按週年利率百分
    之5 計算之利息，暨以供擔保為條件之假執行宣告。
二、陳述：
（一）被告於92年11月27日駕駛車號S9─0285號自用小客車（下
      稱小客車），沿臺北縣板橋市○○路（下稱文化路）2 段
      由北往南方向行駛，行經文化路2 段155 號前路口欲迴轉
      至對向車道，改往臺北市方向行駛時，本應注意汽車行駛
      時，駕駛人應注意車前狀況，並隨時採取必要之安全措施
      ，且汽車行駛至交岔路口，應遵守標線之指示，在設有禁
      止變換車道線之路段，不得迴車，而依當時情形，並無不
      能注意之情事，竟疏未注意車前狀況及遵守標線之指示，
      而於左轉箭頭綠燈時，貿然自設有禁止變換車道線之慢車
      道迴轉至來車之快車道，致其所駕駛之小客車左後車輪碾
      壓過倒臥於上開來車之快車道上之原告（原告之所以倒臥
      該處，係原告於上開時間前未久騎乘車號AST ─681 號機
      車（下稱機車），自文化路2 段由北往南行駛，行經文化
      路2 段155 號前，欲閃避同向車輛時，不慎撞擊中央分隔
      島，身體即彈至並倒臥於對向車道之快車道上），致原告
      受有脾臟裂傷切除、胰臟尾部斷裂切除，併內出血、左側
      2 、3 、4 、5 、6 、7 肋骨骨折併出血及氣胸等之重傷
      害，送醫後因傷重遭切除脾臟及胰臟尾部。被告過失傷害
      行為，業經鈞院刑事庭以93年度交易字第104 號過失致重
      傷案件（下稱相關刑案）認定犯行明確，因而判處有期徒
      刑5 月確定。
（二）依民法第184 條第1 項前段、第191 條之2 前段、第193
      條第1 項、第195 條第1 項前段，原告得請求被告賠償之
      金額如下：
  １、醫療費用
      原告因上開車禍受傷，經送往財團法人徐元智先生醫藥基
      金會附設亞東紀念醫院（下稱亞東醫院）進行手術治療，
      並至亞東醫院及同心堂中醫診所（下稱同心堂中醫）進行
      治療及復健，計支出醫藥費116,209 元。
  ２、看護費
      訴外人即原告之妻陳滿原在環南市場工作，每月薪資30,0
      00元，因原告受傷嚴重，住院20日進行開刀，無人照顧，
      遂請陳滿在醫院照顧，計支出看護費30,000元。
  ３、減少勞動能力之損失：
      原告受傷前在訴外人勇超企業股份有限公司（下稱勇超公
      司）上班，每月薪資46,293元；原告雖於93年1 月8 日出
      院，但身體仍非常虛弱，且因肋骨斷了6 根，造成氣胸、
      胸壁永久性變形，心肺功能非常差，稍走一小段路即有氣
      喘現象，且因左側肋骨骨折，左手臂肌腱斷裂，致左手根
      本無法高舉及使力，出院時醫生出具之診斷書也載明無法
      從事原來工作，姑且不論原告之身體尚無法工作，每隔2
      天就要到醫院做肌腱炎、扭傷、挫傷、肋骨骨折之復健，
      如何能去工作？因此請求被告賠償原告1 年之工作損失55
      5,516元，實乃合理。
  ４、喪失勞動能力之損害
      原告未受傷前在勇超公司擔任成衣外包、業務工作，每日
      搬運、載送半成品衣物到加工處進行加工，雖工作粗重，
      但被告年輕力壯，工作勝任愉快，如今遭被告駕車輾過，
      造成6 根肋骨骨、脾臟裂傷，胰臟均切除，無法回復原本
      強健之體魄，更無法從事原來之工作，依勞動基準法第54
      條第1 項第1 款之規定，勞工強制退休的年齡為60歲，則
      原告尚可工作之勞動年資為22年，原告每月薪資為46,293
      元，因無法從事原來之工作，以減半薪資23,146元計算依
      霍夫曼式計算法並扣除週年利率百分之5 之中間利息，原
      告就此得請求被告賠償之勞動能力損害為4,195,222元。
  ５、交通費
      原告受傷後，分別前往亞東醫院、同心堂中醫進行追蹤治
      療及復健，其中亞東醫院每2 天需回診1 趟，至目前為止
      ，計支出交通費15,160元。
  ６、非財產上之損失
      原告因被告本件侵權行為，受有脾臟裂傷切除、胰臟尾部
      斷裂切除，併內出血、左側2 、3 、4 、5 、6 、7 肋骨
      骨折併出血及氣胸等之重傷害，送醫後因傷重遭切除脾臟
      及胰臟尾部，出院後身體仍非常虛弱，且因肋骨斷了6 根
      ，造成氣胸、胸壁永久性變形，心肺功能非常差，稍走一
      小段路即有氣喘現象，且因左側肋骨骨折，左手臂肌腱斷
      裂，致左手根本無法高舉及使力，出院時醫生出具之診斷
      書也載明無法從事原來工作，非僅對原告之家庭經濟或未
      來幸福建立均造成重大之衝擊，尤以原告脾臟切除，脾臟
      乃人體最大之淋巴器官，其功能是將血液循環中老舊之紅
      血球破壞，另一功能則是幫助身體對抗細菌（即俗稱抗體
      ），如果沒有脾臟，一旦有細菌侵犯身體時，會造成很嚴
      重的感染，對原告日後之健康將是莫大的威脅，今原告也
      因身體受到重大傷害，已是重大傷病患者（並領有重大傷
      病卡），因擔心今後家庭、生活、健康而患有憂鬱症，此
      一傷害對原告精神上所造成創傷，既深且大，為此原告請
      求非財產上之損害賠償6,000,000 元。
三、證據：提出診斷證明書3 件、扣繳憑單1 件、假條1 件、陳
    滿薪資證明1 件、交通費收據22件、醫藥費用收據120 件、
    重大傷病卡1 件、亞東醫院復健卡1 件、強制險損失明細1
    件（均為影本）為證。
乙、被告方面：
一、聲明：求為判決
（一）駁回原告之訴及假執行之聲請。
（二）如受不利判決，願為原告預供擔保免為假執行。
二、陳述：
（一）被告對於原告主張於上開時地發生車禍之情事不為爭執；
      惟本件車禍之所以發生，係因原告於92年11月27日晚上8
      時許，前往臺北縣板橋市○○路某餐廳參加聚餐，飲用摻
      有米酒之薑母鴨湯及白葡萄酒，明知自己飲酒過量，已達
      不能安全駕駛動力交通工具之狀態，竟於餐會結束後，仍
      騎乘機車，沿文化路2 段往文化路1 段方向行駛，欲返回
      於欲閃避同向車輛時，不慎撞上中央分隔島，機車倒地，
      原告身體彈至對向快車道上倒臥，此時機車撞擊中央分隔
      島，原告身體並彈至對向快車道上，受有重傷。被告駕駛
      小客車，沿文化路2 段往板橋方向行駛，行經該路口欲迴
      轉至來車道，改往臺北方向行駛，而於左轉箭頭綠燈時，
      迴轉至對向快車道，被告客觀上已盡到通常一般駕駛人所
      應盡之注意義務，然被告駕駛小客車仍無法避免輕微碰觸
      倒臥於對向快車道上之原告，惟原告身體所受之脾臟裂傷
      切除、胰臟尾部斷裂切除，併內出血、左側2 、3 、4 、
      5 、6 、7 肋骨骨折併出血及氣胸等之傷害，係因原告騎
      乘車撞擊中央分隔島過猛、原告身體並彈至對向快車道所
      致。且原告經送醫急救，測得測得其血液中所含酒精濃度
      為305MG ／DL（換算吐氣所含酒精濃度為每公升1.525 毫
      克），足見原告於駕駛機車時接近爛醉、失去知覺可能致
      死、精神處於昏睡狀態，原告仍貿然騎乘機車，是原告之
      受傷與被告之駕駛行為無關。
（二）道路交通安全規則關於規範禁止迴車行為之保護目的，在
      於確保直行車輛之安全，案發當晚下雨，被告向左迴車至
      對向快車道，依法只須注意從右而來之直行車，而非倒臥
      於左邊安全島旁、著黑衣之原告，故被告已盡注意義務，
      並無不法，亦無過失可言。
（三）原告就其所受之傷害係由被告之過失行為所造成，迄未舉
      證證明，縱原告證明所受之傷害係由被告過失行為所造成
      ，然原告騎乘機車時接近爛醉、失去知覺可能致死、精神
      處於昏睡狀態，原告仍貿然騎乘機車，致機車撞擊中央分
      隔島，受有傷害，原告之行為自屬與有過失，且屬重大過
      失，自應減輕或免除被告賠償之金額。
（四）本件原告已向訴外人富邦產物保險股份有限公司（下稱富
      邦產險）領取將近400,000 元之強制汽車責任險（下稱強
      制險）保險金，應予扣除。
（五）關於原告請求各項金額，被告之答辯如下：
  １、醫藥費部分
      原告主張其受傷後送醫，計支出醫療費用116,209 元。惟
      上開亞東醫院醫藥費原告自付額僅57,752元，其餘均已由
      全民健康保險（下稱健保）負擔。又原告自付額57,752元
      ，亦已依強制險給付59,622元，依全民健康保險法（下稱
      健保法）第82條、強制汽車責任保險法（下稱強制險法）
      第30條規定，原告自無請求權；又亞東醫院病房費用18,0
      00元已超過健保給付範圍，非屬必要；又原告既至亞東醫
      院進行復健，則殊無至同心堂中醫重複復健之必要，是同
      心堂中醫復健並非必要之醫療費用，且收據金額8,000 元
      並無付款明細，被告否認之。
  ２、看護費部分
      原告受傷在醫院手術，原告之妻陳滿赴醫院照顧，此乃夫
      妻間互負照顧義務使然，原告主張其僱請其妻在醫院照顧
      ，計支出看護費30,000元，非但未舉證以實其說，且與社
      會一般經驗法則有違；又依亞東醫院函示，原告僅有第1
      次住院期間即92年11月28日至92年12月10日需要看護，93
      年住院時即可自理，故原告請求1 個半月之看護費用，並
      無理由。
  ３、喪失勞動能力之損失部分
      原告受傷後經亞東醫院手術治療，已於93年1 月8 日出院
      返家，原告亦未舉證證明在1 年時間無法工作，且由亞東
      醫院回函可知，原告於93年1 月間之住院，其生活已能自
      理，是原告請求1 年不能工作之損害，顯屬無據。
  ４、減少勞動能力損失部分
      由亞東醫院回函可知，原告並未喪失全部之勞動能力，故
      原告請求喪失勞動能力之全部請求，並無理由。
  ５、交通費部分
      原告並未據其提出相關收據以實其說，且原告自92年11月
      27日至92年12月10日及93年1 月3 日至93年1 月8 日均在
      亞東醫院住院，何來交通費用？且原告至亞東醫院進行復
      健及回診之次數共31次，與原告起訴狀所述之41次不符；
      又同心常中醫之治療費用並非必要之治療費用，更無交通
      費支出可言。
  ６、非財產上之損失部分
      原告於酒醉後仍貿然騎車，致機車撞擊中央分隔島，足見
      原告對本件傷害有重大過失責任，原告此部分之主張亦無
      理由。
丙、本院依職權：
    向亞東醫院函詢原告至該院治療傷勢之所有相關醫療費用明
    細，原告所受之傷勢於住院期間是否已達無法自理生活而有
    僱請看護工照顧之必要？
    理    由
一、按訴狀送達後，有擴張或減縮應受判決事項之聲明者，原告
    得將原訴變更或追加他訴（民事訴訟法第255 條第1 項但書
    第3 款規定意旨參照）。本件原告於起訴時請求之金額本為
    11,105,847元，嗣於93年3 月15日提出民事準備書（一）狀
    （見本院卷第41頁至第47頁），將請求之金額減縮為10,993
    ,721元 ，揆諸前揭說明，經核並無不合，自應准許。
二、本件原告主張：被告於92年11月27日駕駛小客車，沿文化路
    2 段由北往南方向行駛，行經文化路2 段155 號前之路口欲
    迴轉至對向車道，改往臺北市方向行駛時，本應注意汽車行
    駛時，駕駛人應注意車前狀況，並隨時採取必要之安全措施
    ，且汽車行駛至交岔路口，應遵守標線之指示，在設有禁止
    變換車道線之路段，不得迴車，而依當時情形，並無不能注
    意之情事，竟疏未注意車前狀況及遵守標線之指示，而於左
    轉箭頭綠燈時，貿然自設有禁止變換車道線之慢車道迴轉至
    來車之快車道，致其所駕駛之小客車左後車輪碾壓過倒臥於
    上開來車之快車道上之原告（原告之所以倒臥該處，係原告
    於上開時間前未久騎乘機車，自文化路2 段由北往南行駛，
    行經文化路2 段155 號前，欲閃避同向車輛時，不慎撞擊中
    央分隔島，身體即彈至並倒臥於對向車道之快車道上），致
    原告受有脾臟裂傷切除、胰臟尾部斷裂切除，併內出血、左
    側2 、3 、4 、5 、6 、7 肋骨骨折併出血及氣胸等之重傷
    害，送醫後因傷重遭切除脾臟及胰臟尾部，被告過失傷害行
    為，業經相關刑案認定犯行明確，因而判處有期徒刑5 月確
    定，本件被告因過失侵害原告之身體、健康，致原告受有支
    出醫療費用，因傷致無法工作受有損害，並增加交通費之生
    活上支出，且精神上受損甚鉅，合計共受有損害10,993,721
    元等語，爰依民法第184 條第1 項前段、第191 條之2 、第
    193 條第1 項、第195 條第1 項前段之法律關係，請求被告
    給付上開數額，及自侵權行為翌日即起92年11月28日起至清
    償日止之法定遲延利息。
三、被告則以：其對於原告主張於上開時地發生車禍之情事不為
    爭執；惟本件車禍之所以發生，係因原告於92年11月27日晚
    上8 時許，前往臺北縣板橋市○○路某餐廳參加聚餐，飲用
    摻有米酒之薑母鴨湯及白葡萄酒，明知自己飲酒過量，已達
    不能安全駕駛動力交通工具之狀態，竟於餐會結束後，仍騎
    乘機車，沿文化路2 段往文化路1 段方向行駛，欲返回住處
    ，於同日晚上10時5 分許，行經文化路2 段155 號前設紅綠
    燈號誌之路口，因酒精發作，無法完全操控機車，於欲閃避
    同向車輛時，不慎撞上中央分隔島，機車倒地，原告身體彈
    至對向快車道上倒臥，此時機車撞擊中央分隔島，原告身體
    並彈至對向快車道上，受有重傷，被告駕駛小客車，沿文化
    路2 段往板橋方向行駛，行經該路口欲迴轉至對向車道，改
    往臺北方向行駛，而於左轉箭頭綠燈時，迴轉至對向快車道
    ，被告客觀上已盡到通常一般駕駛人所應盡之注意義務，然
    仍無法避免輕微碰觸倒臥於對向快車道上之原告，惟原告身
    體所受之脾臟裂傷切除、胰臟尾部斷裂切除，併內出血、左
    側2 、3 、4 、5 、6 、7 肋骨骨折併出血及氣胸等之傷害
    ，係因原告騎乘車撞擊中央分隔島過猛、原告身體並彈至對
    向快車道所致。且原告經送醫急救，測得測得其血液中所含
    酒精濃度為305MG ／DL（換算吐氣所含酒精濃度為每公升1.
    525 毫克），足見原告於駕駛機車時接近爛醉、失去知覺可
    能致死、精神處於昏睡狀態，原告仍貿然騎乘機車，是原告
    之受傷與被告之駕駛行為無關；縱認被告有過失，惟原告與
    有過失且屬重大過失，自應減輕或免除被告賠償之金額；另
    本件原告已向訴外人富邦產險領取將近400,000 元之強制險
    保險金，應予扣除；而原告請求各項金額，若非全無理由，
    即請求金額過高等情為辯，請求駁回原告之訴。
四、原告主張被告於上開時地因駕駛過失發生車禍，撞擊原告，
    致原告受有上述傷害之情事，業據其提出診斷證明書為證，
    被告對於上開時地駕車發生車禍撞擊原告，致原告受有上述
    傷害之情事固不爭執，惟以：本件車禍之所以發生，係因原
    告於該日晚上許明知自己飲酒過量，已達不能安全駕駛動力
    交通工具之狀態，竟仍騎乘機車，於同日晚上10時5 分許，
    行經文化路2 段155 號前設紅綠燈號誌之路口，因酒精發作
    ，無法完全操控機車，於欲閃避同向車輛時，不慎撞上中央
    分隔島，機車倒地，原告身體彈至對向快車道上倒臥，此時
    機車撞擊中央分隔島，原告身體並彈至對向快車道上，受有
    重傷，被告駕駛小客車迴轉時，客觀上已盡到通常一般駕駛
    人所應盡之注意義務，仍無法避免輕微碰觸倒臥於對向快車
    道上之原告，是原告所受傷害係其酒醉駕車撞擊中央分隔島
    過猛、原告身體並彈至對向快車道所致，且原告經送醫急救
    ，測得測得其血液中所含酒精濃度為305MG ／DL（換算吐氣
    所含酒精濃度為每公升1.525 毫克），足見原告於駕駛機車
    時接近爛醉、失去知覺可能致死、精神處於昏睡狀態，是原
    告之受傷與被告之駕駛行為無關等情為辯，經查：
（一）被告於上開時地駕駛小客車撞擊原告，原告因此受有脾臟
      裂傷、胰臟尾部斷裂傷，合併內出血、左側2 、3 、4 、
      5 、6 、7 肋骨骨折併出血及氣胸等之重傷害，送醫後因
      傷重遭切除脾臟及胰臟尾部傷害之事實，為被告於相關刑
      案警詢、偵查、審理中自承在卷（見臺灣板橋地方法院檢
      察署（下稱板橋地檢署）93年度核退字第658 號偵查卷（
      下稱相關刑案偵查卷）第3 頁反面、第4 頁、第51頁、相
      關刑案一審93年6 月14日審判筆錄），核與原告於相關刑
      案警詢、偵查中指訴、證人張家瑋於相關刑案警詢及證人
      張文琪於相關刑案偵查中證述之情節相符（見相關刑案偵
      查卷第10頁、第50頁反面、第52頁），並有道路交通事故
      調查報告表、道路交通事故現場圖各1 件、臺北縣政府警
      察局舉發違反道路交通管理事件通知單2 件、現場暨車損
      照片20幀、診斷證明書2 件及病危通知書1 件附卷足稽（
      見相關刑案偵查卷第29頁、第30頁、第33頁至第44頁、第
      55頁）。
（二）本件車禍發生地點即文化路2 段155 號前之路口，設有方
      向號誌，被告駕車行駛於文化路2 段最外車道，本係由北
      往南行駛，惟被告自上開路口迴轉至對向車道時，並未駛
      入內側車道，逕於此設有禁止變換車道線之路段最外側車
      道迴車，又疏未注意車前狀況，採取必要之安全措施等情
      ，此觀諸其在相關刑案警詢中供稱：「我因為開車壓到某
      件東西。」，「．．．正當我開始迴轉到北上車道時，我
      的左後輪感覺有壓到東西，但當時我不知壓到什麼東西。
      ．．．」等語（見相關刑案偵查卷被告警詢筆錄）自明。
（三）被告雖於本院審理中辯稱：是原告酒醉後騎機車撞擊中央
      分隔島後，身體彈至對向快車道上，道路交通安全規則關
      於規範禁止迴車行為之保護目的，在於確保直行車輛之安
      全，原告迴車時依法只須注意從右而來之直行車，而非倒
      臥於左邊安全島旁、著黑衣之原告，故被告已盡注意義務
      ，並無不法，亦無過失可言等情，然查，本件車禍發生之
      地點為路口，汽車行經路口時，本應減速慢行，以注意各
      種狀況發生，尤以被告於此路口違規迴車，更應注意車前
      狀況，且被告既辯稱係原告騎機車撞擊中央分隔島後而倒
      臥對向快車道，參諸案發之現場圖，原告之機車因撞擊中
      央分隔島後倒置於文化路南下快車道上，被告迴車時自應
      注意此狀況，惟其竟疏未注意此車前狀況，仍貿然迴車而
      撞擊原告，益徵其駕駛小客車確有過失無訛，是被告抗辯
      其無過失等情，洵非可採。
    按汽車行駛時，駕駛人應注意車前狀況，並隨時採取必要之
    安全措施；汽車行駛至交岔路口，因特殊需要另設有標線者
    ，應依其指示行車；在設有禁止變換車道線之路段，不得迴
    車，道路交通安全規則第94條第3 項、第102 條第1 項第10
    款、第106 條第2 款分別定有明文。被告既領有駕駛執照，
    其於上開時、地駕駛汽車自應遵守上述道路交通安全規定，
    而依當時情形，並無不能注意之情事，竟疏未注意車前狀況
    ，及遵守標線之指示，貿然自慢車道迴車，因而肇禍，自應
    負過失責任，且被告之過失行為與原告之傷害間有相當因果
    關係。惟按汽車（依道路交通安全規則第2 條第1 款、第3
    條第6 款規定，機車係屬道路交通管理處罰條例及該條例第
    92條授權制定之道路交通安全規則所規定之「汽車」之1 種
    ）駕駛人有飲用酒類或其他類似物後其吐氣所含濃度超過每
    公升0.25毫克或血液中酒精濃度超過百分之0.05以上者，不
    得駕車，道路交通安全規則第114 條第2 款亦規定甚明，原
    告騎乘機車自應遵守上開規定，惟其竟於大量飲酒後，仍逕
    行騎乘機車，其於遭原告撞擊後經送醫救治，測得其血液中
    所含酒精濃度為305MG ／DL（換算吐氣所含酒精濃度為每公
    升1.525 毫克），又依照交通部運輸研究所79年8 月對駕駛
    人行為之研究（酒醉駕車對駕駛行為之分析研究）指出，吐
    氣每公升酒精含量0.25ｍｇ等於血液中酒精濃度（Blood A
    lcohol Concentration簡稱BAC）百 分之0.05（亦即每100
    ｍl血液中含50ｍｇ酒精），而（１）BAC 到達百分之0.03
    至百分之0.05時，對駕駛能力之影響為：多數駕駛人心境逐
    漸變幻不定、視覺與反應靈敏性減弱、對速度及距離的判斷
    力差，對心理行為之影響為：觀察力逐漸欠缺、心情漸趨輕
    鬆、自信心增加、多話、精神狀態處於陶醉感。（２）BAC
    到達百分之0.05至百分之0.08時，對駕駛能力之影響為：反
    應遲純、駕駛能力受損、遲而不決或決而不行，對心理行為
    之影響為：情緒鬆弛、感情與行為趨向誇張、肌肉不協調、
    精神處於興奮狀態。（３）BAC 到達百分之0.08至百分之0.
    15時，對駕駛能力之影響為：判斷力嚴重受到影響、體能與
    精神協調受損、駕駛之體能困難增加，對心理行為之影響為
    ：產生情緒異常現象、步伐不平穩、言語不清、反應惡劣、
    記憶及判斷力受損、精神處於錯亂狀態。（４）BAC 超過百
    分之0.15，對駕駛人能力之影響為：無法開車，對心理行為
    之影響為：爛醉如泥、失去知覺可能致死、精神處於昏睡狀
    態。本件原告經送醫急救，測得其飲酒後血液中所含酒精濃
    度為305MG ／DL（換算吐氣所含酒精濃度為每公升1.525 毫
    克），相當於BAC 百分之0.305 ，參酌上開說明，加上原告
    係騎乘機車失控撞上中央分隔島，致人、車倒地等情觀察，
    顯見原告因酒精催化所引起之生理反應，確已影響其無法正
    常操控機車，達不能安全駕駛動力交通工具之程度，是被告
    抗辯本件車禍非應由其負完全過失責任等情，並非全無依據
    ，原告實與有過失，應認被告駕駛小客車未注意車前狀況及
    違規迴車應負百分之60之過失責任，原告酒醉後駕車應負百
    分之40之過失責任。又相關刑案之認定適與本院相同，認被
    告過失致重傷犯行明確，因而判處有期徒刑5 月確定，亦有
    相關刑案全卷在卷可憑，故本院斟酌上情，自堪認原告據上
    開判決主張之侵權行為事實為真實。
五、按「因故意或過失，不法侵害他人之權利者，負損害賠償責
    任。」，「汽車、機車或其他非依軌道行駛之動力車輛，在
    使用中加損害於他人者，駕駛人應賠償因此所生之損害。」
    ，「不法侵害他人之身體或健康者，對於被害人因此喪失或
    減少勞動能力，或增加生活上之需要時，應負損害賠償責任
    。」，「不法侵害他人之身體、健康．．．者，被害人雖非
    財產上之損害，亦得請求賠償相當之金額。」，民法第184
    條第1 項前段、第191 條之2 前段、第193 條第1 項、第19
    5 條第1 項前段分別定有明文。被告駕車不慎肇事致原告受
    有傷害，業如前所述，故原告請求被告賠償損害，於法洵無
    不合，惟所請求之金額應否准許，茲分述如後：
（一）醫療費用部分：
      原告因上開車禍受傷，經送往亞東醫院進行手術治療，術
      後至亞東醫院及同心堂中醫進行治療及復健，計支出醫藥
      費116,209 元等情，並據其提診斷證明書3 件、醫藥費用
      收據120 件為證，被告對上開亞東醫院之醫療單據形式上
      之真正並不爭執，惟以：原告既已在亞東醫院復健治療，
      自無需再至同心堂中醫重複進行復健，又亞東醫院之治療
      費用中健保給付部分應扣除等語為辯。經本院向亞東醫院
      函詢，原告於該院治療自行支出之醫療費用為49,958 元
      ，餘均為健保給付，此有亞東醫院94年2 月25日亞歷字第
      0946410097號函1 件（下稱亞東醫院函）暨相關醫療單據
      5 件附卷可稽（見本院卷第23頁至第28頁），是健保給付
      部份原告自不得請求（健保法第82條規定參照）；又依亞
      東醫院函，原告已在亞東醫院進行復健治療，其自無再至
      同心堂中醫重複進行復健之必要，是其於同心堂中醫支出
      之醫療費用並非必要，亦應扣除，是此部分得請求之費用
      為49,958元，逾此部分之請求則無法准許。
（二）看護費部分
      原告主張其因本件車禍受傷，住院期間需他人照顧，無法
      自理生活，因而請訴外人即其妻陳滿看顧，惟陳滿在外工
      作，每月薪資30,000元，故請求看護費30,000元等情，業
      據其提出陳滿請假條及薪資證明各1 件為證，惟為被告所
      否認；依亞東醫院函所載，原告有僱請看護工看護必要之
      時間為於該院第1 次開刀手術即92年11月28日至92年12月
      10日、合計13日之期間，是原告主張超過13日之期間部分
      ，自非可採，原告既主張依其妻陳滿月薪以計算此部分之
      支出之費用，則原告就看護費所為之請求，以13,000元為
      度，應屬允妥；逾此部分之請求則無理由，自無從准許。
（三）喪失勞動能力之損失部分
      原告主張其於受傷前在訴外人勇超公司上班，每月薪資46
      ,293 元 ，原告雖於93年1 月8 日出院，但身體仍非常虛
      弱，無法從事原來工作，因此請求被告賠償原告1 年之工
      作損失555,516 元等情，惟為被告所否認；經查，依亞東
      醫院函所載：「五、病患（指原告）仍可負重，但最大負
      重量已無法達原本之狀況，肺功能為估計值的百分之70，
      病患可工作，但可能已無法從事原本之工作，再改善的空
      間也不大。」等語，是本院認原告自發生車禍之翌日即92
      年11 月28 日起至93年1 月8 日手術出院為止，確係屬於
      其無法工作之狀態，是此期間（1 個月又12日）之工作損
      失64,213元部分，原告之請求自屬有理；惟原告於本件訴
      訟中，復請求減少勞動能力之損害，如依其此項邏輯予以
      演繹，則原告自93年1 月9 日之後，即應屬於「減少勞動
      能力」、而非「喪失勞動能力」之範疇可言，是原告主張
      自93年1 月9 日至93年11月27日仍屬無法工作等情，請求
      給付該當於該期間全部薪資之損失，自屬無理。
（四）喪失勞動能力之損害
      原告主張未受傷前在勇超公司擔任成衣外包、業務工作，
      每日搬運、載送半成品衣物到加工處進行加工，如今遭被
      告駕車輾過，造成6 根肋骨骨折、脾臟裂傷，胰臟均切除
      ，無法回復原本強健之體魄，更無法從事原來之工作，依
      勞動基準法第54條第1 項第1 款之規定，勞工強制退休的
      年齡為60歲，則原告尚可工作之勞動年資為22年，原告每
      月薪資為46,293元，因無法從事原來之工作，以減半薪資
      23,146元計算依霍夫曼式計算法並扣除週年利率百分之5
      之中間利息，原告就此得請求被告賠償之勞動能力損害為
      4,195,222 元等情，然為被告所否認。經查，原告於本件
      侵權行為發生時為37歲6 月又13天，依勞動基準法第54條
      第1 項第1 款之規定，勞工強制退休的年齡為60歲，則原
      告尚可工作之勞動年資為22年餘，原告依22年計算，自屬
      允妥；又依亞東醫院函所載：「四、病患脾臟切除且有胸
      壁變形，符合『殘廢給付標準表』48及56項。」等語，而
      殘廢給付標準48項及56項之殘廢等級分別為第9 級及第13
      級，其中殘廢等級第9 級減少勞動能力程度為百分之53.8
      3 ，是原告依百分之50計算，亦屬合理，是原告部分請求
      在4,195,131 元（計算方式：277,758 （年薪半額）（乘
      以15.0000000（22年霍夫曼係數）等於4,195,131）之 範
      圍內，於法無違，自應准許，逾此部分之請求則無從允許
      。
（五）交通費
      原告主張其受傷後，分別前往亞東醫院、同心堂中醫進行
      追蹤治療及復健，其中亞東醫院每2 天需回診1 趟，至目
      前為止，計支出交通費15,160元等情，固據其提出交通費
      收據22件欲行為證，惟為被告所否認。經核原告所提出之
      交通費用單據，部分未記載日期，部分記載日期者均係在
      93年11月之後，固無從作為原告請求92年底至93年上半年
      乘坐計程車之證明，然可作為自其住處至亞東醫院單程計
      程車費為105 元之證明；且原告所受之傷勢非輕，自有搭
      乘計程車赴醫之必要，而依原告提出之醫療單據，扣除日
      期重複及其在亞東醫院住院期間，原告曾分別於92年12月
      10 日 、12日、16日、19日、23日、30日、93年1 月2 日
      、16 日 、19日、2 月20日、25日、27日、4 月30日、5
      月7 日、8 日、10日、11日、13日、15日、17日、18日、
      20日、21日、24日、26日、27日、28日、31日合計29次至
      亞東醫院治療，來回計程車車資6,090 元應屬必要；至於
      同心堂中醫之治療既非必要，此部分之交通費自無從准許
      。
（六）非財產上之損失
      原告主張其因本件車禍受傷嚴重，精神上因而受有重大刺
      激，故請求精神慰撫金6,000,000 元等情，惟為被告所否
      認，並以：原告有重大過失，且被告請求過高等情為辯。
      經查，原告因本件被告侵權行為，受有脾臟裂傷切除、胰
      臟尾部斷裂切除，併內出血、左側2 、3 、4 、5 、6 、
      7 肋骨骨折併出血及氣胸等之重傷害，送醫後因傷重遭切
      除脾臟及胰臟尾部，精神上自受有相當之痛苦，故原告請
      求賠償慰撫金，固非無據，惟關於請求之金額，本院審酌
      原告車禍時37歲，臺中市立五權國民中學畢業，役畢後即
      從事成衣工作，具有工作能力，年收入555,516 元，名下
      有坐落於臺北縣板橋市之房地各1 筆，因本件車禍身體受
      有創傷，已無法從事原來工作，且勞動能力已有減損，且
      以原告脾臟切除，脾臟乃人體最大之淋巴器官，其功能是
      將血液循環中老舊之紅血球破壞，另一功能則是幫助身體
      對抗細菌（即俗稱抗體），如果沒有脾臟，一旦有細菌侵
      犯身體時，會造成很嚴重的感染，對原告日後之健康將是
      莫大的威脅，及其所受痛苦程度；而被告於發生本件車禍
      時33歲，大學畢業，92年度有股利、營利、薪資、利息所
      得之收入，名下於臺北縣板橋市、嘉義縣溪口鄉有房地、
      田賦之財產，財產總額8,324,620 元，此均有兩造學經歷
      、資力之相關證明及財產所得在卷可查，以及兩造之身分
      、社會地位、智識水準，及兩造其他實際狀況等一切情狀
      ，認原告請求賠償精神慰撫金6,000,000 元，尚屬過高，
      應核減為600,000 元，方屬公允，逾此部分之請求則不應
      准許。
    綜上所述，原告因本件車禍所受損害總計為4,928,392元。
七、惟按損害之發生或擴大，被害人與有過失者，法院得減輕賠
    償金額，或免除之。民法第217 條第1 項定有明文，此條文
    之規定係按損害之發生或擴大，受害人有過失者，若使加害
    人全負損害賠償之責任，似失諸過酷，應由法院斟酌情形，
    減輕或免除其賠償金額，即受害人有怠於適當之注意，或怠
    於避免損害及減少損害應盡之方法，而有過失者，亦同（見
    該條立法理由）。續查本件車禍原告與有過失，應認被告駕
    車不慎應負百分之60之過失責任，原告騎車亦有未當，應負
    百分之40之過失責任等情，均如前所述，是本院參酌前揭情
    事，認兩造各應負前述之過失比例，即減輕被告之賠償金額
    為2,957,035 元（元以下4 捨5 入），方不致使被告全負損
    害賠償責任而失之過酷。
八、再按「保險人依本法規定之保險金，視為加害人或被保險人
    損害賠償金額之一部分；加害人或被保險人受賠償請求時，
    得扣除之。」，強制險法第30條定有明文。經查，原告曾向
    富產險領取強制保險金482,262 元，有原告提出之強制險損
    失明細1 件附卷足憑（見本院卷第130 頁），是被告依上開
    規定請求扣除，洵屬有據，是經扣除後，本件被告應賠償之
    金額為2,474,773 元。
九、從而，原告本於侵權行為之法律關係，請求被告給付2,474,
    773 元，及自被告收受起訴狀繕本送達之翌日即93年6 月19
    日起至清償日止，按週年利率百分之5 計算之利息，於法有
    據，應予准許；逾此部分之請求（含原告請求自本件侵權行
    為翌日即起算利息部分）即無理由，應予駁回。
十、兩造陳明願供擔保，聲請宣告假執行或免為假執行，經核原
    告勝訴部分，合於法律規定，爰分別酌定相當之擔保金額宣
    告之；原告其餘假執行之聲請，因訴之駁回而失所依據，不
    予准許。
十一、據上論結，本件原告之訴為一部有理由，一部無理由，並
      依民事訴訟法第79條、第390 條第2 項、第392 條，判決
      如主文。
中　　華　　民　　國　　94　　年　　4 　　月　　27　　日
                  民事第二庭法　官　鍾啟煌
以上正本係照原本作成。
如對本判決上訴，須於判決送達後20日內，向本院提出上訴狀，
上訴臺灣高等法院（應按他造人數提出繕本）。
中　　華　　民　　國　　94　　年　　4 　　月　　27　　日
                            書記官　李威賜
